臺灣臺北地方法院民事判決　　　　　　　　 92年度醫字第7號
　　原　　　告　己○○
　　　　　　　　　　　　　號十.
　　法定代理人　戊○○
　　　　　　　　乙○○
　　訴訟代理人　李聖隆　　律師
　　被　　　告　丙○○
　　訴訟代理人　梁穗昌　　律師
　　被　　　告　財團法人長庚紀念醫院
　　法定代理人　甲○○
　　訴訟代理人　丁○○
當事人間請求損害賠償事件，本院於民國九十四年二月三日言詞辯論終
結，判決如下：
    主      文
原告之訴及假執行之聲請均駁回。
訴訟費用由原告負擔。
    事      實
甲、原告方面
一、聲明：
　(一)被告應連帶給付原告新臺幣（下同）一千一百四十二萬四千零八十
    四元，其中一百二十七萬五千六百三十六元自起訴狀繕本送達之翌
    日起，其餘一千零一十四萬八千四百四十八元自追加狀繕本送達之
    翌日起，均至清償日止，按週年利率百分之五計算之利息。
  (二)原告願供擔保，請准宣告假執行。
二、陳述：
  (一)原告之母乙○○妊娠期間，均由被告財團法人長庚紀念醫院（下稱
    長庚醫院）基隆分院之婦產科主治醫師即被告丙○○從事相關門診
    產檢，並被告知胎兒一切正常之訊息。嗣原告之母乙○○於民國（
    下同）九十一年七月三十日清晨有即將分娩之現象，遂前往被告長
    庚醫院，經婦產科值班護士檢查發現其羊水已破，並經值班醫師告
    知原告之父戊○○，原告可能有感染現象，故要求原告之父戊○○
    簽立同意原告之母乙○○接受分娩手術同意書，被告丙○○則於該
    日約上午十一時二十一分以真空吸引器協助原告之母乙○○產下原
    告，惟當時原告之頭部即受有高危險性創傷，被送至新生兒加護病
    房觀察，經新生兒加護病房護士於同日十二時三十分對原告發出病
    危通知，然於同日十四時始有小兒科醫師至加護病房說明原告之病
    情，新生兒加護病房護士則於同日十九時三十分緊急通知原告之父
    戊○○須將原告轉診至被告長庚醫院林口分院進行緊急急救處置，
    而原告之父戊○○於九十一年七月三十一日屢次要求被告長庚醫院
    林口分院為原告進行斷層掃描等相關檢驗，以查明原告之確實病況
    ，原告並於同年八月一日經家屬轉往國立台灣大學醫學院附設醫院
    （下稱台大醫院）就診，經該醫院診斷原告罹患腦性麻痺，須接受
    門診長期追蹤復健治療，有該醫院之診斷證明書可稽。又原告之母
    乙○○妊娠期間均由被告丙○○負責產檢，並提供建議，惟原告之
    母乙○○於九十一年七月三十日於生產原告時羊水已破裂，經婦產
    科醫師研判可能感染，被告丙○○竟未向乙○○解釋醫療行為可能
    產生之危險，於乙○○不知尚有其他之選擇情形下，以自然生產之
    方式生產，並以真空吸引器將原告吸出，被告丙○○之行為已違反
    消費者保護法第七條第二項規定之說明義務，依民法第一百八十四
    條第一項前段、第一百九十一條之三規定、應對原告負損害賠償責
    任；另被告丙○○並未採取適當之醫療行為，致原告頭皮血腫、顱
    內顱外均出血，而造成腦性麻痺之終生殘疾，被告長庚醫院已違反
    消費者保護法第七條第一項、第二項規定，依民法第一百八十四條
    第一項前段、同條第二項前段、第一百八十八條第一項規定，亦應
    對原告負損害賠償責任。
  (二)原告有「頭皮下出血合併腦水腫及缺氧性腦病變」及「腦部傷害造
    成永久性之腦部病變」，而該腦部傷害包括顱內出血、顱外出血（
    廣泛之頭皮腱膜下出血）併發低血容性休克、腦部水腫及缺氧血性
    腦病變，此永久性腦部病變，致原告發展成腦性麻痺，有台大醫院
    診斷證明書及行政院衛生署醫事審議委員會（下稱行政院醫審會）
    第0000000號鑑定書（下稱系爭鑑定書）之鑑定意見(八)記載
    可稽，足堪認原告造成腦性麻痺係被告丙○○使用真空吸引器不當
    所致。另據系爭鑑定書之鑑定意見第(八)、(九)記載可知，鑑定意見僅
    說明被告丙○○為原告之母乙○○使用真空吸引器助產有其適應症
    ，然未說明被告丙○○使用真空吸引器之過程是否適當，亦即其是
    否已依照真空吸引器之安全規則，足證鑑定意見所稱「陳醫師接生
    過程無醫療疏失」，並非指被告丙○○使用真空吸引器接生過程符
    合接生時之科技或專業水準，自不足作為被告有利之證據。又況，
    被告丙○○為乙○○使用真空吸引器接生前，應告知乙○○使用真
    空吸引器之原因及使用後可能產生之不良反應，詎被告丙○○均未
    說明告知前開事項，已違反醫師法第十二條之一規定之說明告知義
    務，自屬違反保護他人之法律。且因被告丙○○惟保護病人法律為
    有過失，致乙○○無從瞭解下行使醫療自主權，於不知情之情況下
    接受真空吸引器分娩，而喪失選擇其他分娩之方式，造成原告重傷
    害，堪認被告丙○○之過失與原告之重傷結果間具有相當因果關係
    。
  (三)至原告請求被告連帶損害賠償之項目、依據及金額如下：
    1.原告增加生活上之需要共四十二萬四千零八十四元部分：其中包
      括支出醫療費用八萬八千六百零六元、復健器材費用九千六百五
      十元、看護費用二十萬五千九百二十元、車資三萬五千九百二十
      元及租金八萬四千五百元，原告爰依民法第一百九十三條規定，
      請求被告連帶賠償前開費用。
    2.原告減少勞動能力損失六百五十五萬二千四百七十八元部分：原
      告腦性麻痺，機能為永久障礙，縱使經治療後獲得改善，亦不可
      能恢復正常，依勞工保險給付條例殘廢給付標準表所示，屬第七
      級殘廢，原告主張其每年減少動力之損害為二十七萬八千四百二
      十元，依霍夫曼計算法，計算原告合理勞工期間為自滿二十歲起
      至六十五歲止共計四十六年，減少勞動能力之損害為六百五十五
      萬二千四百七十八元，原告爰依民法第一百九十三條第一項規定
      ，請求被告連帶賠償前開費用。
    3.慰撫金五百萬元部分：被告丙○○為被告長庚醫院基隆分院之婦
      產科醫生，月俸至少五十萬以上，被告長庚醫院基隆分院每月向
      中央健康保險局申請健保給付至少十億元以上，兩者收入甚豐；
      而原告目前僅有三歲，除毫無謀生能力，尚須花費大額醫療費用
      ，終生癱瘓於床，原告爰依民法第一百九十五條第一項規定，請
      求五百萬元之慰撫金。
三、證據：提出
    三百八十一件、復健器材單據三件、自強號回數票二件、中華民國
    身心障礙手冊一件、身心障礙鑑定表一件、勞工保險條例殘廢給付
    標準表一件、國民平均所得統計表一件、霍夫曼計算法一件、台大
    醫院病歷表一件、臺灣鐵路局收據四十七件、租賃契約一件、鑑定
    書節本一件、分娩手術同意書一件、本院八十七年度訴字第一五二
    一號、九十年訴字第五七三六號判決節本各一件、長庚醫院產房護
    理記錄單一件、長庚醫院病歷一件、長庚醫院護理記錄單二件（以
    上均影本）、Ｘ光片一組等件為證。
乙、被告方面：
一、被告丙○○部分：
  (一)聲明：
  1.原告之訴關於請求被告丙○○給付部分及其假執行之聲請均駁回。
  2.如受不利判決，被告丙○○願供擔保，請准宣告免為假執行。
  (二)陳述：
  1.原告之母乙○○於九十一年三月十三日妊娠十九週至被告長庚醫院
    接受第一次產前檢查，至九十一年七月二十四日共九次產檢皆無發
    現異樣，均顯示應可由陰道生產，於九十一年七月三十日上午七點
    四十五分因產痛至被告長庚醫院產房檢視，發現子宮頸已開啟四公
    分，胎頭高度-1~0，並已有破水現象，胎兒心跳正常且母體生命徵
    象正常，故依正常程序予以住院待產，待產中並無胎兒心率減慢及
    窘迫現象發生，於該日上午十一點十五分子宮頸已全開且胎頭已下
    降至陰道口，此時被告丙○○告知原告之母乙○○，原告於產道因
    通過骨盆有胎頭鑄型而產生胎兒頭皮水腫之情形，復以乙○○已疲
    累衰竭，遂於其完全清醒及同意下，於該日上午十一點二十分予會
    陰局部麻醉，再於該日十一點二十一分以真空吸引不到一分鐘內產
    出原告，然因懷疑乙○○破水超過二十四小時，依例將原告送至新
    生兒加護病房內觀察，並非原告受有高危險性創傷而將其送往小兒
    科加護病房觀察，且原告當時頭部僅呈現頭皮腫脹現象，並無血腫
    ，活動力亦正常，故非使用真空吸引後始發生胎頭鑄型頭皮水腫之
    情形，又況該病危通知係由小兒科所發出，並非由被告丙○○所發
    出。另原告以原告之母乙○○至院時羊水已破，被告未就生產方式
    是否有其他選擇予以告知，而認被告違反應盡之義務，然乙○○入
    院將生產時，經檢查指數均係正常，並無感染現象，生產過程亦順
    利無異常，復以羊水破裂並非剖腹生產之適應症，亦與原告主張之
    損害無因果關係，況乙○○於分娩前，被告已告知其分娩時可能發
    生之併發症及危險，此有同意書附註第五條可稽。原告以被告之行
    為違反消費者保護法第七條第二項規定之說明義務，爰依民法第一
    百八十四條第一項前段、第一百九十一條之三規定，請求被告對其
    負損害賠償責任，惟醫師及醫護人員並非民法第一百九十一條之三
    規定責任要件之主體，且醫療行為並不適用於消費者保護法之規定
    ，原告以被告之醫療行為違反消費者保護法規定而認被告有過失，
    顯有未合。
  2.另據系爭鑑定書之鑑定報告第(二)、(五)、(七)、(八)等記載，足證被告丙○○接生原告時並無違反注意義務，亦無過失可言，至原告於新生
    兒觀察室或新生兒加護病房中發現有低血容性休克等情狀之醫護過
    程，則係由小兒科負責，與被告丙○○無關。又況，原告嗣後發現
    有先天之凝血機轉異常而帽狀腱膜下出血、顱外出血及顱內出血等
    ，可能係原告此種凝血機轉異常所致，然凝血機轉之異常，並非於
    產前檢查或待產時即可發現，而原告發生腦水腫及腦出血之現象，
    依被告長庚醫院小兒科及訴外人台大醫院小兒科醫師之診斷，均認
    係原告嗣後發生缺血性休克所致，非生產所造成。再者，胎兒通過
    產道之過程，因鑄型之自然變化，可能發生胎頭腫，乃正常現象，
    並非被告丙○○接生有過失，且被告丙○○使用真空吸引器接生原
    告不到一分鐘，壓力為常規設定之正常範圍，而原告當時之胎頭已
    在陰道口，自與一般中、高位難產過度使用真空吸引可能易導致胎
    兒頭部損傷有別，被告丙○○使用真空吸引器接生，僅係為協助產
    婦產出胎兒，與正常分娩相似，不會對胎兒產生任何傷害，復以原
    告出生時之血紅素乃屬正常，此有原告出生時之護理記錄及血紅素
    檢驗可稽，且原告係於小兒病房中始發生缺血，並因缺血導致低血
    溶性休克，進而發生缺氧性腦病變，是被告丙○○之生產過程並未
    對原告產生出血之傷害。
  3.至原告如下所請求之各項費用，顯不實在：
    (1)原告請求增加生活上之需要共四十二萬四千零八十四元部分：其
      中所支出之醫療費用，原告並未說明係如何計算得出；另看護費
      用二十萬五千九百二十元，然因原告係嬰兒無自理能力，須由父
      母照顧其生活，原告請求看護費即有不符；至車資三萬五千九百
      二十元，顯非必要費用。
    (2)原告請求減少勞動能力損失六百五十五萬二千四百七十八元部分
      ：原告主張其永遠喪失勞動能力百分之九六．二，遂主張原告合
      理勞工期間為自滿二十歲起至六十五歲止，請求減少勞動能力之
      損害，惟平均每人所所得並非指原告勞力所得，且原告之勞動期
      間至少二十年後才開始，且一般係以六十歲退休，而非六十五歲
      退休。
    (三)證據：提出產前檢查記錄表一件、監視圖一件、接生記錄表一件
      、產房護理記錄單一件、全民健康保險醫療費用審查注意事項暨
      葯品給付規定節本一件、GPROGRESS NOTE一件、超音波心圖報告
      單一件、長庚醫院出院診斷一件、台大醫院出院病歷摘要一件、
      長庚醫院急診病歷一件、產科護理學參考書節本一件、分娩手術
      同意書一件、剖腹生產資料一件、實用產科文獻節本一件、外國
      文獻節本二件、真空吸引生產資料一件、胎兒和新生兒的疾病和
      傷害參考書節本一件、台大醫院婦產科部產科學綱要節本二件、
      Williams產科學節本四件、當代周產期醫學資料節本一件、護理
      記錄一件、接生單一件、出院診斷一件、長庚醫院感謝記錄一件
      、獎狀一件（以上均影本）等件為證。
二、被告長庚醫院部分：
  (一)聲明：
  1.原告之訴及其假執行之聲請均駁回。
  2.如受不利判決，被告願供擔保，請准宣告免為假執行。
  (二)陳述：原告之母乙○○於生產原告時，並無剖腹生產之適應症，被
    告丙○○採自然生產並無不當，且原告於生產後發生腦部出血及腦
    血腫現象可能係因缺血性休克所致，乃生產自然變化而非人為過失
    所致，而原告家屬對醫院之醫生及護士間討論之內容容有誤會。退
    一步言，縱認本件有消費者保護法之適用，然被告長庚醫院所聘任
    醫師之資歷、技術及相關設備均符國際醫療科技水準，而被告丙○○之資歷完整，另被告長庚醫院所引進之醫療儀器於案發當時，係
    屬較新穎、功能較完善之機種，於生產時得提供最適時有力之輔助
    ，被告長庚醫院所提供之醫療服務確已符合當時之科技或專業水準
    ，亦無安全或衛生之危險，且符合消費者保護法第五、六條規定之
    專業水準，被告長庚醫院自不負消費者保護法之無過失賠償責任。
    再者，縱認本件消費者保護法之適用，然消費者保護法並無請求慰
    撫金之規定，依民法第十八條規定，原告自不得請求慰撫金。
  (三)證據：提出長庚大學聘書一件、副教授證書二件、講師證書一件、
    婦產科專科醫師執照一件、中華民國婦產科醫學會聘書一件、外文
    證書一件、獎狀五件、參加證明一件、國立臺灣海洋大學聘函一件
    、臨床試驗教育訓練結業證書一件、臺灣婦產科醫學會聘書一件、
    中華民國骨質疏鬆症協會聘書及當選證書各一件、中華民國婦產科
    內視鏡醫學會感謝狀一件、國立台北護理學院證書一件、儀器說明
    文件一件（以上均影本）、Ｘ光片八片等件為證。
    理      由
一、本件原告起訴主張其母親因懷有原告而至被告長庚醫院由另一被告
    丙○○醫師為產檢，產前各次檢查均確定一切正常，嗣於臨生產時
    ，經檢查羊水已破，被告遂以可能感染為由，要求原告之父簽署接
    受分娩手術同意書，生產過程中，被告丙○○以真空吸引器協助原
    告之母乙○○產下原告，惟當時原告之頭部即受有高危險性創傷，
    經送往新生兒加護病房觀察，其後並以病危為由將原告轉送至被告
    長庚醫院林口分院進行緊急急救處置，嗣原告經家屬轉往台大醫院
    就診，始診斷出原告罹患腦性麻痺，須接受門診長期追蹤復健治療
    ，原告所以罹此疾病，乃因被告於實施分娩手術時未詳實說明另有
    其他選擇，致原告父母決定採自然方式生產，期間並由被告丙○○
    以真空吸引器將伊吸出，致其身體終生殘疾，為此訴請被告連帶賠
    償伊一千一百四十二萬四千零八十四元云云；被告丙○○則以原告
    之母前後共九次產檢皆無發現異樣，顯示可經由陰道自然生產，其
    後原告之母因產痛前來產房檢視，發現子宮頸已開啟四公分，且有
    破水現象，惟胎兒心跳正常且母體生命徵象正常，其乃決定依正常
    程序住院待產，待產中並無胎兒心率減慢及窘迫現象發生，臨生產
    時，因原告於通過產道骨盆時有胎頭鑄型而產生胎兒頭皮水腫情形
    ，且因原告之母業已疲累衰竭，其乃在原告之母完全清醒及同意下
    ，以真空吸引器協助生產，時間不逾一分鐘即順利將原告引出，惟
    因伊懷疑原告之母破水超過二十四小時，乃依例將原告送至新生兒
    加護病房內觀察，觀察期間原告僅頭部呈現頭皮腫脹現象，並無血
    腫，活動力亦正常，足見非因使用真空吸引器後始發生胎頭鑄型頭
    皮水腫之情形，伊於生產過程中均已盡其應盡義務，且已告知原告
    父母分娩時可能發生之併發症及危險，其所實施之醫療行為亦符合
    專業技術規範，自無過失，是原告請求其連帶賠償損害，並無理由
    等語；被告長庚醫院則以原告之母並無剖腹生產之適應症，被告丙○○決定採自然生產並無不當，原告於生產後發生腦部出血及腦血
    腫現象可能係因缺血性休克所致，乃生產自然變化，非人為過失所
    致，況長庚醫院聘任被告丙○○醫師並無過失，而斯時長庚醫院所
    使用之醫療儀器均屬較新穎、功能較完善之機種，所提供之專業服
    務亦符合當時之技術水準，並無過失，原告請求伊連帶賠償損害自
    無理由等語資為抗辯。
二、本件兩造均不否認原告之母乙○○自九十一年三月十三日妊娠十九
    週開始至被告長庚醫院接受第一次產前檢查，至九十一年七月二十
    四日共九次產檢，嗣於九十一年七月三十日上午七點四十五分因產
    痛至被告長庚醫院產房檢視，於該日上午十一點二十分經被告丙○○決定施予會陰局部麻醉，再於該日十一點二十一分以真空吸引器
    協助生產，原告出生當時頭部呈現頭皮腫脹現象，而被告丙○○認
    為原告之母乙○○破水超過二十四小時，有感染危險，乃依例將原
    告送至新生兒加護病房內觀察，其後原告發生腦部病變，經送台大
    醫院診斷，認為原告有「頭皮下出血合併腦水腫及缺氧性腦病變」
    及「腦部傷害造成永久性之腦部病變」，而該腦部傷害包括顱內出
    血、顱外出血（廣泛之頭皮腱膜下出血）併發低血容性休克、腦部
    水腫及缺氧血性腦病變，此永久性腦部病變，導致原告腦性麻痺，
    上開事實，分別有原告之母病歷資料及台大醫院診斷證明書在卷可
    稽，堪信為真實。本件由於原告之母於產檢過程中均經被告告知母
    子一切正常，而生產過程中被告丙○○醫師曾以真空吸引器協助生
    產，生產後原告頭部有頭皮腫脹現象，其後更產生腦性麻痺症狀，
    原告因此認為其腦部病變與被告丙○○醫師生產過程中所實施之手
    術不當有關，認為被告應連帶賠償損害。是可知，本件兩造之爭點
    主要厥為被告丙○○於原告之母生產過程中所提供之手術是否有不
    當之處？而其中兩造主要之爭議點，更可細分為：(一)被告是否曾告
    知原告分娩方式之選擇性？(二)真空吸引器操作過程是否確有不當？
    (三)以及，上揭二者對於原告之腦性痲痺症狀形成有無因果關係？茲
    就上開疑義分別析論如下？
  (一)依原告之母病歷顯示，原告之母係在九十一年七月三十日上午七點
    四十五分因產痛至被告基隆分院進行分娩手術，而依歷次產檢推測
    ，原告之母之預產期原為八月四日，其在懷孕第三十九週即七月三
    十日因產前陣痛及早期破水（PROM）而提前生產，斯時胎兒即原告
    之心音（跳）為每分鐘一百四十下，而原告之母子宮口開口（Cx.O
    s）已達四公分寬，七月三十日自上午八點三十分起至十一時止，原
    告之母之子宮頸開口由四公分寬逐漸至十公分寬（參病歷中接生紀
    錄表(二)），可資注意者，原告之母於上午十時許，其子宮口即已開
    啟至九公分寬，時間持續約半小時，其後至十時三十分許，子宮口
    已開啟至約十公分寬，此一狀態持續近四十分鐘後，於十一時二十
    一分在真空吸引器協助下完成生產程序（參病歷中接生紀錄表(三)）
    。另依生產紀錄單記載，原告之母係在七時三十分許因陣痛開始而
    至被告醫院待產，至十時四十分子宮口全開，參酌接生紀錄表(二)之
    記載，斯時原告生母子宮口之開啟寬度已達十公分許。由上開資料
    可知，原告之母於到院時子宮口已經開啟四公分，於此一狀態下，
    原告之頭顱已部分外露，至十一時二十一分止，原告頭部外露時間
    近三小時，而依原告之母病歷中接生紀錄表(四)嬰兒特殊狀況欄（
    Special conditions of Baby）之記載，原告母親於到院前已經破
    水超過二十四小時，原告在此種缺乏羊水浸潤狀況下，其生產過程
    有未如正常狀況順遂，當可預期，而原告母親生產當日自八時三十
    分到院起至十一時止，歷經約三小時之催產過程，已呈身心俱疲狀
    態，若仍期待原告之母以己力自然生產，恐非易事，且亦將增加原
    告遭受感染危險。是以，被告丙○○醫師決定以器械協助生產，以
    降低原告可能發生之危險，當屬合理舉措。按分娩療程乃醫療手術
    行為之一種，此一過程中，有可能需依現場情形立即決定採行何種
    手術措施，例如會陰切開、使用產鉗、真空吸引器等，而決定採行
    何種手術措施，於生產之際往往無法有充分時間於床榻說明，是以
    ，實務作法常常是在到院待產時，即由院方或醫師交付產婦或其家
    屬一份手術同意書，於閱覽後簽名，授權醫師得視分娩過程而決定
    採行何種手術以協助生產。此種簽署手術同意書之行為，中外皆然
    ，不能因此即認為書面告知非口頭告知，而分娩過程中所遭遇之情
    況不一而足，自不可能期待臨床醫師於臨事之際逐一徵詢病患或家
    屬意見，是醫療院所於手術實施之前，須臾有餘之際給予家屬書面
    同意書，並要求家屬閱覽後簽署，當認為已盡告知義務，倘家屬確
    有不明之處，自應於簽署之前提問請求釋疑，非於事後再就此一書
    面文書質疑其效力。本件原告生母於生產時，即係由原告之父簽署
    分娩手術同意書及麻醉術同意書（參原告生母乙○○病歷），而依
    分娩手術同意書背面分娩手術說明第六點記載，分娩過程中，在子
    宮頸全開之後，有可能因胎兒窘迫、本身疾病或體竭產程停止，而
    需要施行「產鉗」或「真空吸引」助產。是以，本件原告之父既已
    簽署手術同意書，自應推定已閱讀相關說明，知悉手術療程可能發
    生之狀況，並授權醫師得視情況採行最佳方式助產。就此一部分而
    言，當認醫師已盡告知義務。
  (二)按「真空吸引」手術，早在一八三一年即已具有雛形，當時使用之
    方式係在杯狀物內以火焰加熱，隨即將杯狀物吸附在人體上，嗣冷
    卻後即產生真空吸引之效果，此種方式與目前習見之民俗療法「拔
    罐」類似，惟如何持續其真空效果，以及如何維持其吸引力，乃其
    嗣後改良之重點。就分娩療程而言，常用之方式不外為自然生產及
    剖腹生產（Cesarean Section），而其中自然生產過程中，視情況
    變化往往另有輔助儀器之使用，最常見者即為真空吸引器（Vacuum
    Extraction）及產鉗（Forceps），而真空吸引器之使用有超越產
    鉗之趨勢，在美國，每年有五萬人次係以真空吸引器協助生產，其
    使用人次亦逐年增加，至於此二者何者為優，並無真確評比，惟就
    母體之安全性而言，真空吸引器較佔優勢。上開二種儀器之使用，
    以目前醫療技術而言，均已相當成熟。通常而言，在決定是否以真
    空吸引器協助孕婦生產時，必須有下列條件：1.破水（ruptured
    membranes）；2.膀胱清空（empty bladder）；3.子宮頸充分擴張
    （full cervical dilation）；4.胎兒頭顱外露（an engaged fe-
    tal head）；5.沒有疑似胎盤骨盆不正情形（no suspicion of fe
    to-pelvic disproportion）。至於實施真空吸引手術時間之長短，
    對於胎兒有無影響一節，美國在一九七○年代曾做過研究，在三萬
    六千個案例中，並未發現手術時間長短對於嬰兒之死亡率或罹病率
    有何直接影響（以上參酌Christian S Pope, DO著Vacuum Extrac-
    tion一文, http://www.emedicine.com/med/topic3389.htm）。至
    於實施真空吸引手術時，其吸引力在兩百毫米汞柱之下均屬可接受
    之範圍，而利用真空吸引器協助生產之手術，其中約百分之八十五
    在四次或四次以下之吸引行為即可順利完成生產（美國統計資料）
    ，在美國，因使用真空吸引器協助生產致胎兒受傷或死亡之比例很
    低，約百分之○．一至百分之三左右，而常見之傷勢則為擦傷，然
    而此種傷痕在臨床醫學上並非重要，另外有部分人會有微血管出血
    狀況，例如瘀傷（bruise）或裂傷（laceration），但除非是嚴重
    之微血管出血，否則所謂之瘀、挫傷並無大礙。本件原告之母於九
    十一年七月三十日到院分娩時，即有破水現象，其胎兒頭部已經外
    露，且子宮頸亦已充分張開（於同日十時三十分許），基於協助生
    產之角度，被告丙○○醫師選擇使用真空吸引器，並無不當之處。
    另依證人即原告之母生產當時在現場協助施行手術之護理人員張惠
    美證稱：「當時在生產的過程，我是當流動小姐在旁協助，本件母
    親在外面用力的時候，已經可以看到寶寶的頭髮，當時醫師內診發
    現胎兒已經有水腫的情形，我有告知家屬這個狀況，因為產婦已經
    比較累了，而且已經看到寶寶的頭髮了，所以我們決定要進產房協
    助產婦生產，醫生認為胎兒已經水腫，再拖下去會不妥，所以決定
    用真空吸引器，來協助孕婦生產。我們真空吸引器儀器設定壓力為
    五十五到六十，這是正常值，本件的產婦在生產的時候，真空吸引
    器還沒有升高到正常值的時候，寶寶就已經生出來了。」（參本院
    九十三年十二月二十三日言詞辯論筆錄第三頁），足見本件被告丙○○醫師於使用真空吸引器時，確係本於上開事實及考量，此外，
    被告丙○○醫師使用真空吸引器協助生產時，其壓力值亦符合規範
    ，且其使用時間非常短暫，亦無違背技術要求，就其決定使用真空
    吸引器協助生產一節而言，並無不當之處。至於，丙○○醫師決定
    使用真空吸引器協助生產，而不採行其他方式，例如剖腹生產或使
    用產鉗，其決定是否不當？按所謂剖腹生產或以真空吸引器、產鉗
    協助生產，其目的均係為使母子平安順利完成分娩療程，不論施行
    何種方式，倘其目的已達，且其施行某項手術之行為亦未違反技術
    規範時，該種手術即為適當手術，並無孰優孰劣之別。況本件原告
    之母到院時，子宮頸已開，原告頭部已經外露，此時倘採行剖腹產
    手術，將影響子宮頸日後之緊密度，是否確為最佳選擇，非無疑問
    。至於產鉗部分，其原理與真空吸引器相去不遠，其效果未必較優
    ，原告所謂尚有其他選擇，顯無所據。
  (三)本件被告丙○○醫師為原告進行分娩手術時，業已盡告知義務，且
    其選擇採用真空吸引器協助生產，決定並無不當，此部分事實理由
    ，已經本院說明如上，至上開二部分與原告嗣後產生腦性麻痺病症
    間有無因果關係，仍有待釐清。按所謂告知與否，僅係意思之通知
    ，與所謂技術之優劣並無關聯，即使告知，亦無減低危險發生之機
    率，縱未告知，亦不因此即當然使危險增加，是若謂告知與否，攸
    關危險性之高低，且與危險發生後之病症間有因果關係，顯然欠當
    ，且亦無實證上之依據。又有關被告丙○○醫師決定採行真空吸引
    器協助生產部分，由於被告丙○○係在考量原告之母上開因素，即
    子宮頸已經完全張開，胎兒頭部外露，破水且孕婦力竭等情況下，
    認為確有使用真空吸引器協助生產之必要而予以使用，其決定過程
    並無瑕疵，已如前述，而被告丙○○醫師在使用真空吸引器協助生
    產時，其使用時間短暫，且壓力值尚屬正常，胎兒亦在短時間之內
    產出（證人張惠美證稱時間不到一分鐘，參同上筆錄第五頁），足
    見被告丙○○醫師斯時決策及手術療程均無錯誤之處，原告指稱被
    告之行為造成伊腦性麻痺病症云云，顯非有據。質言之，本件原告
    對於被告之行為如何可能造成腦性麻痺之結果，並未提出實證資料
    供本院佐參，其僅泛稱確有因果關係云云，顯無理由。至所謂胎兒
    即原告出生後其意識程度如何，乃結果事實，並非造成該結果之原
    因，是以，究竟被告所記載之睜眼反應、語言能力、活動能力若干
    ，與被告是否造成原告腦性麻痺，或者其間有無因果關係，並無牽
    涉，自無贅論之必要。
三、本件被告丙○○醫師所為之分娩手術行為並無任何過失，已如前述
    ，而被告長庚醫院於聘任被告丙○○醫師時，亦無任何不當之處，
    蓋丙○○醫師乃具有專業執照之技術人員，且執業多年，長庚醫院
    於聘任、監督管理上並無任何失當之處，原告訴請被告長庚醫院負
    連帶賠償責任，亦屬無據，附此敘明。
四、假執行之宣告
    本件原告之訴既經駁回，其假執行之聲請即失所附麗，應併予駁回
    ，附此敘明。
結論：本件原告之訴為無理由，依民事訴訟法第七十八條，判決如主文
。
中　　華　　民　　國　　94　　年　　2 　　月　　25　　日
                            民事第二庭法  官　汪漢卿
以上正本係照原本作成
如對本判決上訴，須於判決送達後20日內向本院提出上訴狀
中　　華　　民　　國　　94　　年　　2 　　月　　25　　日
                          　　　　　　書記官　許婉如
